【裁判字號】    98,訴,83
【裁判日期】    980520
【裁判案由】    採購
【裁判全文】
臺中高等行政法院判決
                                        98年度訴字第83號
                              .
原      告  首冠股份有限公司
代  表  人  甲○○
輔  佐  人  丙○○
被      告  台中縣環境保護局
代  表  人  乙○○
訴訟代理人  丁○○
上列當事人間因採購事件，原告不服行政院公共工程委員會中華
民國97年12月19日訴0000000號申訴審議判斷，提起行政訴訟。
本院判決如下︰
    主  文
原告之訴駁回。
訴訟費用由原告負擔。
    事實及理由
一、本件被告之代表人於原告起訴後，由蔣萬福變更為乙○○，
    由新代表人乙○○聲明承受訴訟，核無不合，應予准許。
二、事實概要：緣原告於民國96年間參與被告辦理之「台中縣96
    年度健全資源回收體系形象改造工作計畫」採購案，並於96
    年6月5日簽訂採購契約。原告於96年12月27日向被告提送期
    中報告，經被告以97年1月14日環廢字第0970045571 號函送
    審查意見，並限期原告於同年1月21日前辦理修正。原告於
    同年1月18日向被告提送期中報告修正本，經被告審查結果
    ，認定幾未依審查意見辦理修正，遂依採購契約第16條第1
    項第1款第10目規定終止契約，並以97年2月25日環廢字第09
    70046831函知原告。嗣被告以97年7月9日環廢字第09700524
    34號函知原告有政府採購法第101條第1項第12 款情形，並
    附記如未提出異議，將刊登原告名稱及相關情形於政府採購
    公報。原告不服，提出異議，經被告以97年7 月21日環廢字
    第0970052853號函復異議處理結果，仍維持原決定。原告仍
    不服，提出申訴遞遭駁回，遂提起本件行政訴訟。
三、兩造聲明：
  (一)原告聲明求為判決：異議處理結果及採購申訴審議判斷均撤
    銷。
  (二)被告聲明求為判決：駁回原告之訴。
四、原告訴稱略以：
  (一)被告作成異議處理結果後，原告業以97年7月24日首冠字第
    970724號及97年8月4日首冠字第970804號函向被告提出異議
    ，經被告以97年8月1日環廢字第0970053341號及97年8月12
    日環廢字第0970053771號函覆原告，並以97年9月17日環廢
    字第0970055641號函轉原告上開97年7月24日函予行政院公
    共工程委員會，是原告確已依政府採購法第102條第l項及第
    2項規定，於法定期間內提出異議及申訴。
  (二)依兩造所訂定「台中縣96年度健全資源回收體系暨形象改造
    工作計畫契約書」（下稱採購契約）第16條第l項第l款第10
    目規定，須原告履約有「審查、查驗或驗收不合格」及「未
    於通知期限內依規定辦理」此二要件，被告方得終止契約。
    本件原告以96年12月27日首冠字第961227號函送期中報告予
    被告，經被告於97年l月9日召開審查會，嗣以97年l月14 日
    環廢字第0970045571號函送審查意見予原告辦理修正，並限
    期於97年l月21日前函送被告，原告旋於期限內97年l月18日
    函送修正報告予被告，足明原告確無「未於通知期限內依規
    定辦理」之情事。且被告97年2月25日函非但未指出原告期
    中報告修正本之內容有何處審查不合格，更未指出原告有何
    未依審查意見修正以致審查不合格之處，則系爭期中報告修
    正本何來審查不合格？被告既未再定期通知原告修正該修正
    本，則原告何來「未於通知期限內依規定辦理」之情？
  (三)原告依採購契約第8條第3項約定提送之期中報告，及依被告
    通知提送之期中報告修正本，其性質均為「工作成果報告」
    。蓋依採購契約第5條第l項第2款及同條第2項「第2期款：
    甲方（即被告）於乙方（即原告）提交期中報告審核通過後
    ，撥付乙方計劃經費40%，計新台幣貳佰萬元整。」、「本
    計畫採總包價法計算，每期付款由乙方檢具工作成果相關文
    件、成果摘要表及統一發票領據向甲方請領，統一發票上應
    註明計畫名稱及期款別。」之規定觀之，期中報告或期中報
    告修正本確係原告彙整期中之前依照被告核定計畫進度執行
    完成之工作項目，檢具相關文件及摘要表編輯之成果報告。
    其原始資料內容，於每週一次固定時間工作會報前即已送請
    被告審核，故期中報告或期中報告修正本編輯時，其實質內
    容實已無太多可增刪修正餘地。原告確有於被告通知期限內
    提送期中報告修正本已如前述，縱被告審查委員認原告之期
    中報告修正本幾無修正，然被告亦應再定期通知原告修正，
    而於原告未於通知期限內修正時，方能依上開約定終止契約
    。被告未為，即逕行終止採購契約，顯屬率斷而不合法。原
    告既無採購契約第16條第l項第l款第10目所定之終止事由，
    則被告違法終止契約，並依政府採購法第101條第l項第12款
    規定將原告公司刊登政府採購公報，亦屬違法。
五、被告答辯略以：
  (一)本件原告未依政府採購法法第102條規定提出申訴，被告原
    可依同法第102條第3項規定將原告廠商名稱及相關情形刊登
    政府採購公報，惟為求嚴謹，被告於97年9月17日函轉原告
    97年7月24日首冠字第970724號函至採購申訴委員會，並經
    該會受理審議後駁回原告申訴。
  (二)被告於97年1月24日將原告所提修正報告函送審查委員辦理
    書面審查，本案審查委員7位，其中5位委員因原告所提之期
    中報告修正本幾無修正，而不同意通過。依政府採購法施行
    細則第90條之1規定，應以上開委員會議書面審查作為驗收
    結果，是本件已符合採購契約書第16條第1項第1款第10目規
    定，被告乃據此終止契約。而採購契約既經終止，自無再次
    函請原告辦理修正之必要。另被告於97年1月14日函送審查
    意見時，已將應辦理修正項目明確詳實列出，惟原告根本未
    針對審查意見辦理修正，致期中報告未通過審查。且經採購
    申訴審議委員會審議核對，原告僅提出修正對照表，未將該
    表所提修正之處列入期中報告修正本中，故原告提出之期中
    報告及期中報告修正本等二版本，原告幾乎無修改，根本未
    依審查意見修正，被告依約終止契約，核無不合。
  (三)另依採購契約第1條第1款︰「一契約文件包括內容：招標公
    告．．．及審核通過之工作計畫書。」規定，已明顯揭示審
    核通過之工作計畫書亦為履行契約應遵守之文件。又工作計
    畫書審議期間，歷次會議審查意見及原告答覆內容，亦應納
    入期中報告範疇。參本件審核通過之工作計畫書第12頁載有
    「3、訪查結束之建檔：．．．(3)更新拾荒個體．．．，於
    期中報告及期末報告提出輔導成果﹙含相關統計與分析﹚及
    相關輔導工作需改善或加強之建議。」且依第81頁范委員煥
    榮審查意見第2點「建議列入本縣前兩年之執行情形與其他
    縣市之執行經驗與成效」及第94頁范委員審查意見：「1.建
    議於期中報告，應專章說明過去本縣執行方法與成果，其他
    縣市值得參考作法亦應列入。」原告回覆：「將依照委員意
    見辦理。」等內容明顯指出，本件期中報告應有統計、分析
    及建議等事項。原告訴稱期中報告僅為彙整相關文件之「工
    作成果報告」等語，顯與採購契約規定不符。故上開委員審
    查事項，即應納入工作計畫書第12頁第3、(3)點所規定提出
    加強或改善建議中。按工作計畫書屬契約文件，並為原告所
    提出，原告對其內容應知之甚詳。原告所提97年1月18日期
    中報告並未依工作計畫書第12頁第3、(3)點規定提出統計分
    析、輔導工作需加強改善之建議內容，且委員審查意見如范
    委員之第5點、林委員指摘輔導內容、光碟不夠嚴謹、無記
    載相關輔導成果等，均可說明原告期中報告並未包含上述應
    有加強改善建議及統計分析等內容。被告審查委員之審查意
    見並未超脫系採購契約之規定，原告未依工作計畫撰寫期中
    報告，又未能依被告97年1月14日函修正，即與契約規定不
    符合，自屬違約。
  (四)另定期召開之工作會報，僅就原告每周執行之工作數量進行
    督導，被告已依每周工作會報進度定期催辦原告依進度辦理
    ，且原告於每周工作會議提出之成果，並未含前述統計、分
    析與建議，原告仍應於期中報告進行統計、分析與建議，並
    依歷次審查意見回復內容辦理，並非原告所稱已無太多可增
    刪修正餘地。又採購契約第5條第1項第2款係指期中報告書
    經審核通過後甲方﹙被告﹚始支付乙方﹙原告﹚第2期款，
    同條第2項則說明請領款項時應檢附工作成果等文件辦理，
    亦即期中報告應先經審核通過，始可檢附相關文件向甲方請
    領款項，而非工作成果文件即為期中報告。是原告期中報告
    書未依契約文件規定撰寫，且未依審查委員意見辦理修正，
    被告依採購契約第16條第1項第1款第10目約定終止契約，並
    無不合，則被告依政府採購法第101條第1項第12款規定刊登
    政府採購公報，自無不當。
六、本件兩造之爭點為：原告有無採購契約第16條第l項第l款第
    10目所規定，履約有「審查、查驗或驗收不合格」及「未於
    通知期限內依規定辦理」之情形，被告據以依該規定終止契
    約，並函知原告有政府採購法第101條第1項第12款情形，且
    附記如未提出異議，將刊登原告名稱及相關情形於政府採購
    公報，是否合法？
七、按「機關辦理採購，發現廠商有下列情形之一，應將其事實
    與理由通知廠商，並附記如未提出異議者，將刊登政府採購
    公報：．．．十二因可歸責於廠商之事由，致解除契約或終止
    契約者。」政府採購法第101條第1項第12款定有明文。
八、次按兩造所訂系爭採購契約第1條、第8條及第16條分別規定
    ：「契約文件及效力：一契約文件包括內容：．．．及審核
    通過工作計畫書。」、「履約管理：．．．三乙方（即原告
    ）應於契約訂定後15日內依據招標規範內容製作工作計畫書
    送本局（即甲方、被告）審核，並按審核通過之工作計畫書
    所訂之工作進度辦理各項工作，並自契約日起第4個月內提
    出期中報告12份．．．。六乙方對於本契約及附件均充分瞭
    解，乙方依本契約所提出之各項計畫內容及所完成之各項工
    作，需達甲方之需求及目的，並達本計畫應有之目標及功能
    。」、「契約終止解除及暫停執行：一．．．(十)審查、查驗
    或驗收不合格，且未於通知期限內依規定辦理者。」
九、經查，依系爭採購契約（本院卷26-40頁）第1條之規定，契
    約文件包括被告審核通過工作計畫書，另依該契約第2條(十五)
    規定得標廠商應於契約簽訂後15日內完成「台中縣96年度健
    全資源回收體系暨形象改造工作計畫」工作計畫書送被告審
    核，原告乃製作該工作計畫書，送被告審核完成（原處分卷
    未編頁碼，卷內綠皮本），原告自應依該工作計畫書內容履
    行，如該計畫書之文義記載有未明確之處，則應依該契約第
    2條規定之履約標的：一計畫名稱係台中縣96年度健全資源
    回收體系暨形象改造工作計晝；二工作事項所列(一)至(十四)輔導
    資源回收業者及拾荒個體業者及辦理拾荒個體業者、社區資
    源回收站、執行機關資源回收站、資源回收業者等形象改造
    等事項之內容履行。
十、再按政府採購法施行細則第90條之1規定，勞務驗收，得以
    召開審查會方式辦理，審查會紀錄，得視為驗收紀錄。系爭
    採購契約第8條第3項規定，乙方(即原告)自契約日（96年6
    月5日）起第4個月內提出期中報告12份，送甲方審查（即被
    告）。次查，原告製作之期中報告應於96年10月5日提出，
    原告於同年10月4日僅提出期中成果相關文件，被告以其內
    容僅為工作成果說明，而未依工作計畫書提出統計、分析與
    建議，於同月9日函請原告於同月12日前補正，原告於同年
    12月27日函送期中報告予被告（同卷褐皮本），經被告於97
    年l月9日召開審查會，嗣以97年l月14日環廢字第097004557
    1號函送審查意見予原告辦理修正，並限期於97 年l月21日
    前提送修正本送被告，原告於期限內97年l月18日函送修正
    報告本予被告（同卷藍皮本）。
十一、又查，原告於96年12月27日函送期中報告予被告，經被告於
    97年l月9日召開審查會，其中林宏嶽委員審查意見7.輔導業
    者應說明其具體成效(包含回收業者與拾荒）；范煥榮委員
    審查意見7.原告應在期中報告專章說明本縣過去執行方式與
    成果；林素華委員審查意見7.平面媒體報告僅是剪報並非原
    告為「台中縣96年度健全資源回收體系暨形象改造工作計畫
    」來做；被告廢棄物管理課審查意見3.所附平面媒體剪報資
    料，經查多數為網路媒體資料，且非本縣資源回收相關宣導
    內容，請原告改正。按被告所召開之該次審查會，係政府採
    購法施行細則第90條之1規定之驗收紀錄，對於原告96年12
    月27日提出之期中報告，因有上開之缺失而不合格。又原告
    上開應修正之事項，均屬被告完成審核之「台中縣96年度健
    全資源回收體系暨形象改造工作計畫」工作計畫書中要求完
    成之事項，關於林宏嶽委員審查意見7.部分，已列於該計畫
    書之工作方法一(三)(3)點（計畫書12頁）；范煥榮委員審查
    意見7.部分，為該計畫書94頁所記載，原告稱將依照委員建
    議辦理；林素華委員審查意見7.及被告廢棄物管理課審查意
    見3.部分，亦列入該計畫書之工作方法七(四)（計畫書58頁）
    。又前開審查意見要求原告修正之事項，亦與系爭採購契約
    第2條規定之履約標的二工作事項(一)輔導資源回收業者及拾
    荒個體業者，原告須對該等業者現場訪查及輔導；工作事項
    (十一)辦理鄉鎮市公所資源回收考核1.辦理台中縣各鄉鎮市公所
    資源回收書面及現場考核各1次。2.考核工作包括（1）彙整
    各鄉鎮市公所資源回收成果表及相關佐證資料（依此文義解
    釋，雖與台中縣過去對於資源回收執行方式與成果，未盡相
    同，然該事項為上開計畫書94頁所明載，並為原告同意辦理
    ，原告自應依約履行）；工作事項(九)4.(1)辦理平面媒體宣
    導至少250則等規定之要求相符。
十二、再查，被告於97年l月14日以環廢字第0970045571號函送審
    查意見予原告辦理修正，限期於97年l月21日前提送修正本
    送被告，原告雖於期限內之97年l月18日函送修正報告本予
    被告，然該修正報告，關於林宏嶽委員審查意見7.輔導業者
    應說明其具體成效(包含回收業者與拾荒）部分，原告僅提
    出回收業者與拾荒個體業之輔導紀錄彙整表，並無對業者輔
    導具體成效之說明（該報告12-21頁）；范煥榮委員審查意
    見7.原告應在期中報告專章說明本縣過去執行方式與成果部
    分，原告並未提出，於其處理結果對照表處理說明欄中稱未
    依答應履行，向委員說明表示歉意；林素華委員審查意見7.
    平面媒體報告僅是剪報及被告廢棄物管理課審查意見3.所附
    平面媒體剪報資料等部分，原告亦未履行，其處理說明欄稱
    係照契約規定，然依上開系爭採購契約工作事項(九)4.(1) 規
    定原告應辦理平面媒體宣導至少250則，原告自應遵守該規
    定，由其依「台中縣96年度健全資源回收體系暨形象改造工
    作計畫」辦理電子媒體與平面媒體宣導，惟原告僅檢附他人
    之平面媒體宣導彙整表，而自己未辦理平面媒體宣導。依上
    開各節，原告自已違反契約規定，是原告並未依被告通知之
    期限內，依契約之規定事項辦理甚明。
十三、綜上所陳，本件原告未依系爭採購契約之規定履行，經被告
    驗收不合格，又未於被告通知期限內依規定辦理，被告依該
    契約第16條第l項第l款第10目之規定終止契約，且可歸責於
    原告之事由而終止契約，並以97年7月9日環廢字第09700524
    34 號函知原告有政府採購法第101條第1項第12款情形，並
    附記如未提出異議，將刊登原告名稱及相關情形於政府採購
    公報，原告不服，提出異議，經被告異議處理結果，仍維持
    原決定，依上開規定及說明，並無違誤，申訴審議判斷予以
    維持，亦無不合，原告請求異議處理結果及採購申訴審議判
    斷均撤銷，為無理由，應予駁回。
十四、據上論結，本件原告之訴為無理由，依行政訴訟法第195 條
    第1項後段、第98條第1項前段，判決如主文。
中    華    民    國    98    年    5     月    20    日
              臺中高等行政法院第四庭
                        審判長法  官  沈  應  南
                              法  官  林  秋  華
                              法  官  許  武  峰
以上正本證明與原本無異。
如不服本判決，應於判決送達後20日內向本院提出上訴書狀，其
未表明上訴理由者，應於提起上訴後20日內向本院提出上訴理由
書（須依對造人數附具繕本）；如於本判決宣示或公告後送達前
提起上訴者，應於判決送達後20日內補提上訴理由書（須附繕本
）。未表明上訴理由者，逕以裁定駁回。
中    華    民    國    98    年    5    月     21    日
                              書記官  莊  啟  明


司法院資訊處製作；財團法人民間司法改革基金會備份。
